【裁判字號】    98,易,56
【裁判日期】    980525
【裁判案由】    妨害自由
【裁判全文】
臺灣彰化地方法院刑事判決                98年度易字第56號
公  訴  人  臺灣彰化地方法院檢察署檢察官
被      告  甲○○
選任辯護人  陳隆律師
上列被告因妨害自由案件，經檢察官提起公訴（97年度偵字第
2366號），本院判決如下：
    主    文
甲○○共同犯強制罪，處有期徒刑參月，如易科罰金，以新臺幣
壹仟元折算壹日，緩刑貳年。
    事    實
一、甲○○因與楊錦同有債務糾紛，為迫使楊錦同之子乙○○及
    子媳丙○○代為清償債務，竟基於與不詳姓名年籍成年人共
    同強制之犯意聯絡，於民國96年6月3日上午10時45分許，由
    甲○○身穿寫有：「還我錢來，盜標會款，還我錢來」等文
    字之白衣，手持載有：「古龍山珠寶，楊錦同父子，霸佔房
    子不搬，強索搬遷費，無天理。」等文字之木板，並捧持乙○○之父楊錦同照片，夥同多名不詳姓名年籍成年人到場，
    分別持冥紙、香爐，前往彰化縣彰化市○○路5號，由乙○○及丙○○所經營之「古龍山珠寶名坊」門前，分別置放香
    爐、插香並揮灑冥紙，且展示寫有：「古龍山珠寶，警民合
    作起會詐財」及「古龍山珠寶，楊錦同利霸翻版」等文字之
    白布條，要求乙○○及丙○○出面處理楊錦同債務，其中部
    分冥紙並灑落在「古龍山珠寶名坊」店門前之騎樓內，使「
    古龍山珠寶名坊」之面臨彰化縣彰化市○○路之部分，形成
    人群聚集喧鬧滋擾之狀況，足使欲進出「古龍山珠寶名坊」
    之人須避開「古龍山珠寶名坊」店門前之聚集群眾，始能進
    出，其進出方式受有限制，妨害乙○○及丙○○依原來方式
    使用「古龍山珠寶名坊」建物及坐落基地以正常營業之權利
    。
二、案經乙○○及丙○○訴請臺灣彰化地方法院檢察署檢察官偵
    查起訴。
    理    由
一、訊據被告甲○○固不否認於前揭時、地，身穿白衣，手舉木
    牌，並持捧證人楊錦同照片，在告訴人乙○○、丙○○所經
    營之「古龍山珠寶名坊」前，揮灑冥紙並插香之事實，惟矢
    口否認有何妨害自由犯行。經查：
(一)、被告於前揭時地，夥同多名不詳姓名年籍成年男子前往「古
    龍山珠寶名坊」店前抗議之事實，業據被告於檢察官訊問時
    及於本院訊問時坦承不諱，核與證人證人乙○○、丙○○於
    檢察官訊問時及於本院審理時之證述情節相符，復有報紙及
    網路新聞列印資料各2張、警方蒐證現場照片9張、警方蒐證
    光碟、告訴人蒐證光碟各1片及新聞影像檔案光碟2片附卷足
    憑。經本院勘驗警方光碟結果，顯示案發現場即「古龍山珠
    寶名坊」店騎樓外有民眾聚集並發出抗議聲浪及手持抗議標
    語，現場有警員多人在場並有舉牌表示行為違法，部分警員
    所站之位置在騎樓與路面之間。另經本院勘驗告訴人所提出
    光碟之結果，顯示被告本人及其他聚集民眾有持冥紙及香爐
    到場，其後香爐置於騎樓以外之騎樓前路面，部分冥紙撒落
    於騎樓內，部分灑落於騎樓外面。是被告及其所夥同多名不
    詳姓名年籍成年人，於前揭時、地，已形成人群聚集喧鬧滋
    擾之現象，要求告訴人乙○○及丙○○為楊錦同清償債務之
    事實，堪以認定。
(二)、被告夥同不詳姓名年籍成年人所造成之人群聚集喧鬧滋擾情
    事，欲進出「古龍山珠寶名坊」之人雖可以避開聚集群眾之
    方式進出「古龍山珠寶名坊」，惟即使如此，欲進出「古龍
    山珠寶名坊」之人須避開「古龍山珠寶名坊」店門前之聚集
    群眾，始能進出，其進出方式受有限制，告訴人乙○○及丙○○使用「古龍山珠寶名坊」之建物及基地供自身及客人自
    由進出之權能，亦因此而受有妨礙及限制，難謂無妨礙告訴
    人乙○○、丙○○對「古龍山珠寶名坊」之建物及基地之使
    用、收益權利。
(三)、上開妨害及限制告訴人乙○○、丙○○權利之行為，係現實
    不利益之害惡通知，告訴人乙○○、丙○○對於其權利受有
    此項限制及妨礙一事，亦無何須承受此項不利益之法律上之
    義務存在，是被告夥同他人，在「古龍山珠寶名坊」店前路
    面，聚集喧鬧滋擾，妨害告訴人乙○○、丙○○正常營業，
    自屬以脅迫方式不法侵害告訴人乙○○、丙○○之權利。
(四)、綜上所述，被告上開無妨害告訴人之辯解顯係推諉卸責之詞
    ，殊無足取。前揭犯行，事證明確，堪以認定。
二、核被告所為，係犯刑法第304條第1項強制罪。被告與不詳姓
    名年籍成年人對於上開犯罪之實行，有犯意聯絡及行為分擔
    ，均為共同正犯。爰審酌被告無犯罪紀錄，素行尚佳，有臺
    灣高等法院被告前案紀錄表1件在卷可按，因與證人楊錦同
    間債務糾紛久宕，一時心急而犯罪，及被告犯罪之動機、智
    識程度、手段、所生危害等一切情狀，量處如主文所示之刑
    ，並依法諭知易科罰金之折算標準，以示懲儆。末查被告前
    未曾因故意犯罪受有期徒刑以上刑之宣告，有卷附臺灣高等
    法院被告前案紀錄表足憑，其因一時失慮，致罹刑章，經此
    偵審程序及刑之宣告，當知所警惕，信無再犯之虞，而告訴
    人乙○○、丙○○亦同意被告緩刑，本院因認所宣告之刑，
    以暫不執行為適當，併予宣告緩刑，期間如主文所示，用啟
    自新。
三、公訴意旨另略以：被告與其所夥同之不詳姓名年籍成年人之
    行為，尚有使告訴人乙○○及丙○○亦被迫出面與被告協調
    ，而使告訴人乙○○及丙○○行無義務之事，因認被告此部
    分亦涉有刑法第304條第1項之罪嫌。按犯罪事實應依證據認
    定之，無證據不得認定犯罪事實，又不能證明被告犯罪者，
    應諭知無罪之判決，刑事訴訟法第154條第2項、第301條第1
    項分別定有明文。次按認定不利於被告之事實，須依積極證
    據，苟積極證據不足為不利於被告事實之認定時，即應為有
    利於被告之認定，更不必有何有利之證據；又事實之認定，
    應憑證據，如未能發現相當證據，或證據不足以證明，自不
    能以推測或擬制之方法，為裁判基礎；復認定犯罪事實，所
    憑之證據，雖不以直接證據為限，間接證據亦包括在內，然
    無論直接或間接證據，其為訴訟上之證明，須於通常一般之
    人均不致於有所懷疑，而得確信其為真實之程度者，始得據
    之為有罪之認定，倘其證明尚未達到此一程度，雖有合理性
    懷疑之存在時，尚無從為有罪之認定，最高法院30年上字第
    816號，40年臺上字第8號、76年臺上字第4986號判例意旨可
    資參照。公訴意旨認被告此部分亦涉有上開強制罪嫌，係以
    前揭有罪部分之事證為其論據。惟經本院勘驗告訴人所提出
    光碟結果，顯示被告及告訴人乙○○在「古龍山珠寶名坊」
    騎樓外發生爭執，事後被告下跪，並一手指天空狀，告訴人
    亦隨後下跪，同以一手指天空狀，其後告訴人起身，並做爭
    執狀，現場並未發現告訴人有遭物理上之外力強迫其下跪之
    情況。由以上勘驗情形，足證告訴人乙○○係對被告之訴求
    不表認同，而以自主性動作為發誓、爭執之行為，其行為有
    否定被告主張訴求之意涵，係相對於被告行為之對立行為，
    難認此亦係受被告之強暴、脅迫之加害狀態而被迫為之行為
    ，公訴人所舉之上開證據，尚不能證明被告此部分構成犯罪
    ，此外，復查無其他積極證據，足資證明被告確有此部分犯
    行，揆諸上開法律規定與判例意旨，應認被告此部分犯罪不
    能證明，此部分本應為無罪之諭知，惟依公訴意旨此部分與
    前揭有罪部分具有實質上一罪之審判上不可分關係，故不另
    為無罪之諭知，附此說明。
據上論斷，應依刑事訴訟法第299條第1項前段，刑法第28條、第
304條第1項、第41條第1項前段，第74條第1項第1款、刑法施行
法第1條之1，判決如主文。
本案經檢察官紀雅惠到庭執行職務。
中    華    民    國    98    年    5    月    25    日
                  刑事第二庭  法  官  羅  永  安
以上正本證明與原本無異。
如不服本判決應於收受判決後10日內向本院提出上訴書狀，並應
敘述具體理由；其未敘述上訴理由者，應於上訴期間屆滿後20日
內向本院補提理由書（均須按他造當事人之人數附繕本）「切勿
逕送上級法院」。
告訴人或被害人對於判決如有不服具備理由請求檢察官上訴者，
其上訴期間之計算係以檢察官收受判決正本之日期為準。
中    華    民    國    98    年    5    月    25    日
                              書記官  魏  嘉  信
附錄本案論罪科刑法條全文：
中華民國刑法第304條
（強制罪）
以強暴、脅迫使人行無義務之事或妨害人行使權利者，處3年以
下有期徒刑、拘役或3百元以下罰金。
前項之未遂犯罰之。


司法院資訊處製作；財團法人民間司法改革基金會備份。
